【裁判字號】    97,訴,79
【裁判日期】    970131
【裁判案由】    毒品危害防制條例
【裁判全文】
臺灣高雄地方法院刑事判決                97年度訴字第79號
公  訴  人  臺灣高雄地方法院檢察署檢察官
被      告  甲○○
上列被告因毒品危害防制條例案件，經檢察官提起公訴（96年度
毒偵字第10131 號），嗣因被告就被訴事實為有罪之陳述，經本
院告知簡式審判程序意旨，並聽取公訴人及被告之意見後，本院
合議庭裁定由受命法官獨任依簡式審判程序審理，判決如下：
    主  文
甲○○施用第一級毒品，累犯，處有期徒刑拾月；又施用第二級
毒品，累犯，處有期徒刑肆月。應執行有期徒刑壹年。
    事  實
一、甲○○前於民國88年間因施用毒品案件，經本院以88年度毒
    聲字第2067號裁定送觀察、勒戒後，認有繼續施用毒品之傾
    向，再經本院以88年度毒聲字第2611號裁定令入戒治處所施
    以強制戒治，嗣經裁定停止戒治，所餘戒治期間付保護管束
    ，復經撤銷停止戒治，再令入戒治處所戒治，於90年5 月18
    日強制戒治執行完畢釋放，並經臺灣高雄地方法院檢察署檢
    察官於92年3 月19日以92年度戒毒偵字第248 號為不起訴處
    分確定；復因恐嚇案件，經本院以94年度簡字第4299號判處
    有期徒刑5 月確定；又因竊盜案件，經本院以94年度簡字第
    5785號判處有期徒刑5 月，嗣經上訴，經本院以94年度簡上
    字第979 號撤銷原判，改判有期徒刑1 年4 月確定；再於94
    年間因施用毒品案件，經本院以95年度訴字第127 號判處有
    期徒刑8 月確定，上開竊盜案件及施用毒品案件嗣經減刑並
    裁定合併定其應執行刑為11月，與前揭恐嚇案件接續執行，
    於96年6 月30日縮刑期滿徒刑執行完畢。詎猶不知戒絕毒癮
    ，明知海洛因及甲基安非他命係毒品危害防制條例第2 條第
    2 項第1 款、第2 款所明定之第一、二級毒品，不得持有及
    施用，竟於90年5 月18日強制戒治執行完畢釋放後，5 年內
    再犯施用毒品案件並經法院判決處刑，復基於施用第一級毒
    品海洛因之犯意，於96年11月12日下午5 時30分許，在高雄
    市左營區○○○路492 巷28弄42號住處，以將第一級毒品海
    洛因摻水加入注射針筒內注射之方式，施用第一級毒品海洛
    因1 次，另基於施用第二級毒品甲基安非他命之犯意，於同
    日晚上8 時許，在上開住處，以玻璃球燒烤甲基安非他命吸
    食之方式，施用第二級毒品甲基安非他命1 次。嗣於96年11
    月12日晚上10時30分許，在高雄市○○區○○路與華夏路路
    口之某超商前，因行跡可疑為警查獲，並經採集其尿液送驗
    而知悉上情。
二、案經高雄市政府警察局鹽埕分局報告臺灣高雄地方法院檢察
    署檢察官偵查起訴。
    理  由
一、按本件被告甲○○所犯係死刑、無期徒刑、最輕本刑為3 年
    以上有期徒刑以外之罪，其於準備程序就前揭被訴事實為有
    罪之陳述，經受命法官告知簡式審判程序之旨，並聽取其與
    公訴人之意見後，本院認無不得或不宜改依簡式審判程序進
    行之處，爰依刑事訴訟法第273 條之1 第1 項、第284 條之
    1 ，裁定本件由受命法官獨任進行簡式審判程序，合先敘明
    。
二、上揭事實，已據被告於本院審理中坦承不諱，且其於96年11
    月12日所採驗之尿液，經送往高雄市立凱旋醫院以GC/MS 方
    法（氣相層析/ 質譜儀法）檢驗，結果均確呈第一級毒品海
    洛因代謝後嗎啡及第二級毒品甲基安非他命之陽性反應，此
    有卷附該醫96年11月19日檢體編號L 專-96582號濫用藥物尿
    液檢驗報告1 紙、保安警察大隊刑案移送專責組偵辦毒品危
    害防制條例嫌疑人尿液採證代碼對照表在卷可稽（見偵卷第
    22、23頁），足認被告上開自白確與事實相符，洵堪採為論
    罪科刑之依據。
三、按毒品危害防制條例於92年7 月9 日修正公布，自93年1 月
    9 日施行，其中第20條、第23條將施用毒品之刑事處遇程序
    區分為「初犯」、「5 年內再犯」、「5 年後再犯」。依其
    立法理由之說明：「初犯」，經觀察、勒戒或強制戒治，應
    為不起訴處分或不付審理之裁定；經觀察、勒戒或強制戒治
    執行完畢釋放後，「5 年內再犯」者，因其再犯率甚高，原
    實施之觀察、勒戒及強制戒治既已無法收其實效，爰依法追
    訴或裁定交付審理。至於經觀察、勒戒或強制戒治執行完畢
    釋放，「5 年後再犯」者，前所實施之觀察、勒戒或強制戒
    治已足以遮斷其施用毒品之毒癮，為期自新及協助其斷除毒
    癮，仍用「初犯」規定，先經觀察、勒戒或強制戒治之程序
    。從而，依修正後之規定，祇於「初犯」及「5 年後再犯」
    2 種情形，有其追訴條件之限制，即須於初犯經觀察、勒戒
    或強制戒治釋放後，5 年內均無施用毒品之行為，始能認其
    前所實施之觀察、勒戒或強制戒治已足遮斷毒癮，而得於5
    年後再犯時，再予適用初犯之規定，重行觀察、勒戒等程序
    。倘5 年內已經再犯，被依法追訴處罰，縱其第3 次（或第
    3 次以上）施用毒品之時間在初犯釋放5 年以後，即與「5
    年後再犯」之情形有別，且因已於「5 年內再犯」，顯見其
    再犯率甚高，原實施觀察、勒戒或強制戒治，已無法收其實
    效，自無再經觀察、勒戒及強制戒治之必要，應由檢察官逕
    行起訴，始符新法修正之本旨（最高法院95年第7 次刑事庭
    會議決議參照）。查被告前於88年間因施用毒品案件，經本
    院以88年度毒聲字第2067號裁定送觀察、勒戒後，認有繼續
    施用毒品之傾向，再經本院以88年度毒聲字第2611號裁定令
    入戒治處所施以強制戒治，嗣經裁定停止戒治，所餘戒治期
    間付保護管束，復經撤銷停止戒治，再令入戒治處所戒治，
    於90年5 月18日強制戒治執行完畢釋放，並經臺灣高雄地方
    法院檢察署檢察官於92年3 月19日以92年度戒毒偵字第248
    號為不起訴處分確定；又於94年間因施用毒品案件，經本院
    以95年度訴字第127 號判處有期徒刑8 月確定等情，有臺灣
    高等法院被告前案紀錄表1 份附卷可參。被告為本件施用毒
    品犯行之時間，距上開強制戒治執行完畢獲不起訴處分之時
    點雖已逾5 年，然毒品危害防制條例第20條第3 項所稱「依
    前項規定為觀察、勒戒或強制戒治執行完畢釋放後，5 年後
    再犯第10條之罪者，適用本條前2 項之規定」，其立法理由
    在於：觀察、勒戒或強制戒治後5 年後再犯者，顯見前所實
    施之觀察、勒戒或強制戒治已足以遮斷其施用毒品之癮，為
    其自新及協助其斷除毒癮，對此5 年後再犯者爰明定仍適用
    初犯之規定，先經觀察、勒戒、強制戒治之程序。由上開立
    法理由可知，所謂觀察、勒戒或強制戒治完畢釋放後5 年後
    ，應僅指因觀察、勒戒或強制戒治已有效果，5 年內未再施
    用毒品而言，如5 年內又再行施用毒品，顯見其前之觀察、
    勒戒或強制戒治並未收效，即無再行觀察、勒戒或強制戒治
    之必要，揆諸此揭意旨，被告自無再行適用毒品危害防制條
    例第20條第3 項規定之餘地，是以本件罪證明確，犯行洵堪
    認定，仍應依法論科。
四、查海洛因及甲基安非他命分屬毒品危害防制條例第2 條第2
    項第1 款所規定之第一級毒品及同條項第2 款所規定之第二
    級毒品，核被告所為，係犯毒品危害防制條例第10條第1 項
    施用第一級毒品罪及同條例第2 項施用第二級毒品罪。被告
    持有第一、二級毒品，復分別進而施用，其持有毒品之低度
    行為，應分別為施用第一、二級毒品之高度行為所吸收，均
    不另論罪。被告所犯上開施用第一級毒品罪及施用第二級毒
    品罪之間，犯意各別，罪名不同，應分論併罰之。又被告有
    事實欄所列前揭犯罪前科紀錄，有臺灣高等法院被告前案紀
    錄表可稽，其受有期徒刑之執行完畢，5 年以內故意再犯本
    件有期徒刑以上之罪，均為累犯，均應依刑法第47條第1 項
    之規定加重其刑。
五、爰審酌被告前已因施用毒品案件經觀察、勒戒及強制戒治，
    並經判刑確定入監執行，業如上述，本應徹底戒除毒癮，不
    料其竟仍繼續施用毒品，顯見其並無戒除毒害之決心，本不
    宜寬貸，惟念其施用毒品乃自戕一己之身體健康，並具有病
    患性人格之特質，行為本身對社會所造成之危害並非直接、
    鉅大，且犯後坦承犯行，態度尚可等一切情狀，分別量處如
    主文所示之刑，並定其應執行之刑，以資懲儆。又被告之犯
    罪時間在96年4 月24日以後，不符中華民國96年罪犯減刑條
    例之規定，併此敘明。另扣案之白色粉末1 小包，經檢驗結
    果並無毒品反應，此有高雄市立凱旋醫院濫用藥物成品檢驗
    鑑定書1 紙在卷可佐（見偵卷第29頁），自非違禁物，復查
    無證據證明為供犯罪或預備犯罪所用之物，爰不諭知沒收，
    附此敘明。
據上論斷，應依刑事訴訟法第273 條之1 第1 項、第284 條之1
、第299 條第1 項前段，毒品危害防制條例第10條第1 項、第2
項，刑法第11條前段、第47條第1 項、第51條第5 款，判決如主
文。
本案經檢察官乙○○到庭執行職務。
中    華    民    國    97    年    1     月    31    日
                  刑事第二庭    法  官  錢衍蓁
以上正本證明與原本無異。
如不服本判決應於收受本判決後10日內向本院提出上訴書狀，並
應敘述具體理由，如未敘述上訴理由者，應於上訴期間屆滿後20
日內補提理由書狀於本院（均須按他造當事人之人數附繕本）「
切勿逕送上級法院」。
中    華    民    國    97    年    1     月    31    日
                                書記官  秦富潔
附錄本判決論罪法條全文：
毒品危害防制條例第10條：
施用第一級毒品者，處6月以上5年以下有期徒刑。
施用第二級毒品者，處3年以下有期徒刑。


司法院資訊處製作；財團法人民間司法改革基金會備份。
